臺灣板橋地方法院刑事判決　　　　　　　　　　　　　九十年度訴字第一二五四號
　　公　訴　人　臺灣板橋地方法院檢察署檢察官
　　被　　　告　丙○○
右列被告因偽造文書案件，經檢察官提起公訴（九十年度偵字第八五八九號），本院
判決如左：
    主  文
丙○○無罪。
    理  由
一、公訴意旨略以：丙○○平日在臺北縣蘆洲市○○路二六九巷口以攤販生意為業，
    因任意設攤經常遭警員取締，而與被告甲○○共同基於偽造（準）私文書之概括
    犯意，由被告甲○○以每月新臺幣（下同）五百元之代價，提供其年籍資料予丙
    ○○，丙○○即於如附表所示之時間，在上址因任意設攤遭警員取締時，向取締
    之警員佯稱其係甲○○，而連續偽簽「甲○○」之署押於如附表所示之舉發違反
    道路交通管理事件通知單之移送聯上「收受通知聯者簽章欄」上共二十四枚，並
    交由警員收回，各用以表示舉發違反道路交通管理事件通知單通知聯已由甲○○
    本人收受之用意證明，均足生損害於警察機關對交通違規舉發管理之正確性。嗣
    於民國九十年五月三日八時四十三分許，經取締員警發覺有異而查獲，因認被告
    丙○○涉有刑法第二百十六條、第二百二十條、第二百十條之行使偽造準私文書
    罪（起訴書漏引刑法第二百十六條，依起訴事實應係涉犯刑法第二百十六條、第
    二百十條之行使偽造私文書罪）嫌云云。
二、按犯罪事實，應依證據認定之，無證據不得推定其犯罪事實；不能證明被告犯罪
    者，應諭知無罪之判決，刑事訴訟法第一百五十四條及第三百零一條第一項分別
    定有明文。次按刑法第二百十條之偽造文書，以無制作權之人冒用他人名義而制
    作該文書為必要，如果行為人對於此種文書，本有制作之權，縱令其不應制作而
    制作，亦無偽造之可言；刑法第二百十條之偽造私文書罪，以偽造他人名義之文
    書為其成立要件，若串令他人冒用自己名義作成文書，縱使所載不實，仍屬虛妄
    行為，不能以本罪相繩；共同被告所為不利於己之供述，固得採為其他共同被告
    犯罪之證據，惟此項不利之供述，仍應調查其他必要之證據，以察其是否與事實
    相符，自難專憑此項供述，為其他共同被告犯罪事實之認定；認定不利於被告之
    事實，須依積極證據，苟積極證據不足為不利於被告事實之認定時，即應為有利
    於被告之認定，更不必有何有利之證據，最高法院二十四年度上字第五四五八號
    、二十九年度上字第一一九六號、三十一年度上字第二四二三號及三十年度上字
    第八一六號判例亦著有明文。
三、公訴人認被告丙○○涉有刑法第二百十六條、第二百二十條、第二百十條之行使
    偽造準私文書罪（起訴書漏引刑法第二百十六條，依起訴事實應係涉犯刑法第二
    百十六條、第二百十條之行使偽造私文書罪）嫌，係以右揭犯罪事實，業據被告
    丙○○於警訊及偵訊中、同案被告甲○○於警訊中坦承不諱，互核情節大致相符
    。同案被告甲○○雖於本署偵訊時翻異前詞，改稱伊只答應借用一次，且伊一毛
    錢也沒拿到，後來丙○○再用其資料，伊並不知情云云。惟查，同案被告甲○○
    於警訊中所供承以每月五百元之代價，同意丙○○使用其年籍資料，丙○○給伊
    二、三次，三百元至五百元不等一節，核與被告丙○○所供之情節相符。又同案
    被告陳水木係受雇於被告丙○○等情，並據被告丙○○供明在卷，衡之常情，同
    案被告陳水木對於其雇主丙○○使用其年籍資料供警取締，豈有不知之理，是同
    案被告陳水木事後翻供，應係卸責之詞，不足採信。此外，復有臺北縣警察局於
    九十年六月十三日以九十北警交字第一一００七六號函所檢附偽簽有「甲○○」
    署押之「舉發違反道路交通管理事件通知單迴覆聯共二十四紙在卷可憑，同案被
    告甲○○與被告丙○○之犯嫌堪以認定等情為其論據。
四、訊據被告丙○○堅決否認有前揭公訴人所指之犯行，辯稱：伊與甲○○係朋友，
    故請甲○○到伊之路邊攤幫忙洗碗，伊係經由甲○○同意，由甲○○出面提示其
    國民身分證供警開罰單，而由伊負責繳納罰單之罰鍰，後來警察又來取締時，伊
    即將該次所取得之罰單（違規人為甲○○）提示，而以甲○○之名義供警開罰單
    ，並在罰單上簽甲○○之姓名，往後即以提示前一次所取得之罰單方式為之等語
    。
五、經查，同案被告甲○○曾於農曆年初在同案被告丙○○設攤處（即臺北縣蘆洲市
    ○○路二六九巷口）從事洗碗工作，日薪五百元，前後僅五天而已；被告丙○○
    因任意設攤經常遭警員取締，而要求同案被告甲○○提供其年籍資料予被告丙○
    ○，供被告丙○○於遭警察取締時，謊報（冒用）同案被告甲○○之名義予警察
    開罰單（即舉發違反道路交通管理事件通知單，簡稱舉發通知單，係一式四聯，
    計有紅色通知聯、黃色移送聯、藍色迴覆聯、白色存查聯，其中紅色通知聯無庸
    簽名），至於罰單之罰鍰則由被告丙○○負責繳納；同案被告甲○○因受僱於被
    告丙○○，而同意代被告丙○○給警察開罰單，並於九十年二月十八日，在上開
    設攤處出示其國民身分證給不知情之警察開罰單，並由同案被告甲○○親自以複
    寫方式簽名在罰單之黃色移送聯「收受通知聯者簽者」欄、藍色迴覆聯之「回覆
    機關章戳」欄及白色存查聯之「填單單位章戳」欄內等情，業據被告丙○○及同
    案被告甲○○分別於警訊時、偵查中及本院審理時供明在卷，復據證人即警員李
    逢榮到庭結證屬實，並有臺北縣警察局九十年二月十八日之舉發通知單（藍色迴
    覆聯）及同案被告甲○○於九十年十月二十六日所庭呈之親筆書寫姓名字跡各一
    紙附卷可稽，顯見同案被告甲○○確有同意借名給被告丙○○供不知情之警察開
    罰單，並親自簽名在罰單上。次查，同案被告甲○○在被告丙○○之設攤處工作
    ，其日薪為五百元，同案被告甲○○曾告訴案外人乙○○「豬血湯的（即被告丙
    ○○）用我名字開罰單，並負責繳罰鍰，每一張罰單之金額為三百元，我有拿一
    、二百元」等語，同案被告甲○○有同意被告丙○○之要求，由被告丙○○於警
    察取締時拿之前的罰單給不知情之警察開罰單，而用同案被告甲○○之名字開罰
    單，同案被告甲○○有向被告丙○○拿一、二百元等情，業據證人乙○○於本院
    審理時結證明確，核與被告丙○○於警訊時、偵查中及本院審理時所供：伊確經
    同案被告甲○○之同意，而於警察取締時報甲○○之名字，甲○○係因受僱於伊
    ，於警察取締時亦在場，故由甲○○出面簽名在罰單上，下一次，伊即拿甲○○
    親簽之舉發通知單紅色通知聯（該聯無庸簽名，但有甲○○之年籍資料）交付不
    知情之警察開罰單，並在罰單上簽「甲○○」之姓名，此後即依此方式，拿最近
    一次之罰單供不知情之警察開罰單等語相符，且就同案被告甲○○所提之上開親
    筆書寫姓名字跡及被告丙○○於九十年十月二十九日所當庭書寫之「甲○○」姓
    名字跡，與卷附之舉發通知單二十四紙之「甲○○」簽名字跡，以肉眼比對結果
    ，除第一次即九十年二月十八日之舉發通知單（藍色迴覆聯）之「甲○○」簽名
    字跡與同案被告甲○○之上開親筆書寫姓名字跡相符，且與被告丙○○於九十年
    十月二十九日所當庭書寫之「甲○○」姓名字跡不符外，其餘二十三次之舉發通
    知單均與被告丙○○之上開「甲○○」姓名字跡相符，由此可知，同案被告甲○
    ○確有同意被告丙○○用其名義供警察開罰單及同意被告丙○○在罰單上簽「甲
    ○○」之姓名，且此同意係因被告丙○○有給同案被告甲○○錢，及被告丙○○
    同意負責繳納罰鍰，並非單純因同案被告甲○○在被告丙○○處工作之緣故，自
    應包含第二次及其後之用其名義供警察開罰單及被告丙○○在罰單上簽「甲○○
    」姓名在內且此同意係被告丙○○有給同案被告甲○○錢，及被告丙○○同意負
    責繳納罰鍰，並非單純因同案被告甲○○在被告丙○○處工作之緣故，自應包含
    第二次及其後之用其名義供警察開罰單及被告丙○○在罰單上簽「甲○○」姓名
    在內。本件被告丙○○及同案被告甲○○就上開二十四次之罰單，雖有通謀冒名
    致罰單上所載之違規人不實，但究與刑法第二百十條之偽造文書，係以無制作權
    之人冒用他人名義而制作該文書之情形不符，公訴意旨，尚有誤會。核被告丙○
    ○所為尚與刑法第二百十六條、第二百二十條、第二百十條之行使偽造準私文書
    罪（起訴書漏引刑法第二百十六條，依起訴事實應係涉犯刑法第二百十六條、第
    二百十條之行使偽造私文書罪）之構成要件有間，自難遽以該罪相繩。又被告丙
    ○○雖有通謀冒名致罰單上所載之違規人不實，但因違規人之正確與否，警察仍
    應依法加以調查審認，是被告丙○○所為亦與刑法第二百十四條之使公務員登載
    不實罪有間。此外，復查無其他積極證據足以證明被告丙○○有上開行使偽造（
    準）私文書等犯行，揆諸前揭意旨，不能證明被告丙○○犯罪，自應諭知無罪之
    判決。
據上論斷，應依刑事訴訟法第三百零一條第一項判決如主文。
本案經檢察官余若凡到庭執行職務
中    華    民    國      九十一      年      三       月     十八      日
                                      臺灣板橋地方法院刑事第一庭
                                          法  官  楊  千  儀
右正本證明與原本無異。
如不服本判決，應於判決送達後十日內，向本院提出上訴狀。
                                          書記官  吳  河  東
中    華    民    國      九十一      年      三        月     十九     日
